臺灣高雄地方法院刑事判決　　　　　　　　　　　　九十一年度易字第一六八號
　　公　訴　人　臺灣高雄地方法院檢察署檢察官
　　被　　　告　乙○○
右列被告因傷害等案件，經檢察官聲請簡易判決處刑（九十一年度偵字第一七０五號
），本院高雄簡易庭認不宜以簡易判決處刑，簽移本院改依通常程序審理，本院判決
如左：
    主  文
乙○○傷害人之身體，累犯，處拘役伍拾伍日，如易科罰金，以佰元折算壹日。
被訴強制罪部分無罪。
    事  實
一、乙○○前於民國八十一年間因犯搶奪罪，經台灣高等法院台中分院以八十三年度
    上更一字第九七號判決，判處有期徒刑一年二月確定在案；於八十四年間因犯搶
    奪罪，經台灣台中地方法院及本院分別以八十五年度訴緝字第一八八號、八十四
    年度訴字第二九九二號判決判處有期徒刑十月及一年五月確定在案（經臺灣台中
    地方法院以八十五年度聲字第四０四二號裁定定其應執行刑為有期徒刑二年一月
    ），三案接續及定應執行刑，於八十七年八月二十七日因縮短刑期假釋期滿而執
    行完畢。
二、乙○○為瘖啞人，緣前與女友「李綿」因故發生爭吵，於九十一年一月十一日晚
    上七時四十五分許，酒後騎乘車號ＸＬＸ─九０五號重型機車行駛於路上，因誤
    認甲○○○為「李綿」，遂尾隨甲○○○至高雄市○○區○○路四十二巷五號地
    下室，見甲○○○停好機車而四下無人，竟基於傷害之犯意，上前以雙手勒住甲
    ○○○之頸部，再以抓甲○○○頭髮，使其前額朝地面撞擊之方式，致甲○○○
    受有前額挫擦傷、兩手數處擦傷（手背）、兩膝擦傷各約三×三公分、左足挫擦
    傷約三×二公分等傷害，後因發現甲○○○並非其女友「李綿」，且經甲○○○
    奮力掙扎呼救，乙○○始鬆手逃離，於逃離地下室之際，因見甲○○○自後追來
    ，為避免甲○○○之追捕，遂將地下室門鎖鎖上，嗣因甲○○○開啟另一道電動
    門大聲呼救，驚動鄰居幫忙報警，甲○○○之夫張青水亦加入圍捕，乙○○逃至
    高雄市左營區○○○路與政德路口處，為警會同張青水當場查獲。
三、案經甲○○○訴由高雄市政府警察局左營分局移送臺灣高雄地方法院檢察署檢察
    官偵查起訴。
    理  由
壹、有罪部分：
 一、訊據被告對於右揭誤認甲○○○為「李綿」，進而尾隨並毆打之事實坦承不諱
     ，惟辯稱：伊對於被害人診斷證明書上之傷勢是否為其所造成之傷害存疑云云
     。經查：右揭事實業據告訴人甲○○○指訴綦詳，且告訴人因被告之毆打致受
     有上開傷害，於案發當日即至博正醫院就診治療一節，有告訴人所提出之博正
     醫院診斷證明書一紙在卷可稽，又依上開傷害之位置觀之，核與告訴人所指訴
     之毆打情節相符，堪以採信。本件事證明確，被告傷害之犯行足堪認定。
 二、按刑法上關於客體錯誤，此種認識錯誤之事實與法定之事實，法律上非難價值
     相同，例如欲殺甲，卻誤認乙為甲而殺之，其生命法益相同，殺人之故意無異
     ，法律上但問其是否預見為人而實施殺人之行為，至於其人為甲或為乙，無關
     於犯罪之成立（最高法院八十六年度台上字第三六０四號判決參照）。查被告
     乙○○雖誤認被害人甲○○○為「李綿」而傷害之，惟其身體法益相同，並不
     影響被告傷害之故意，核其所為，係犯刑法第二百七十七條第一項之普通傷害
     罪。被告有犯罪事實欄一之論罪科刑執行情形，有卷附之台灣高等法院被告全
     國前案記錄表、台灣高雄地方法院檢察署刑案資料查註記錄表可按，其受有期
     徒刑之執行完畢，五年以內再犯有期徒刑以上之罪，為累犯，應依刑法第四十
     七條規定加重其刑。又被告為瘖啞人，業據被告自承在卷，並有中華民國身心
     障礙手冊影本一紙在卷可佐，爰依刑法第二十條規定減輕其刑，並依法先加後
     減之。審酌被告乙○○犯罪後坦承部分犯行，態度良好，惟其僅因細故即有傷
     害他人之行為，及被告於犯罪後尚未與告訴人達成和解，賠償告訴人所受之損
     害等一切情狀，量處如主文所示之刑，併諭知易科罰金之折算標準，以資儆懲
     。
貳、無罪部分：
 一、公訴意旨另以：被告乙○○於擬逃離地下室之際復將地下室門鎖反鎖，妨害甲
     ○○○離開地下室，因認被告乙○○此部分係犯刑法第三百零四條第一項之強
     罪嫌云云。
 二、按犯罪事實應依證據認定之，無證據不得推定其犯罪事實；又不能證明被告犯
     罪或其行為不罰者，應諭知無罪之判決，刑事訴訟法第一百五十四條、第三百
     零一條第一項定有明文。再者認定犯罪事實所憑之證據，雖不以直接證據為限
     ，間接證據亦包括在內，然而無論直接或間接證據，其為訴訟上之證明，須於
     通常一般之人均不致有所懷疑而得確信其為真實之程度者，始得據為有罪之認
     定，同院七十六年台上字第四九八六號亦著有判例，可資參照。
 三、本件公訴人認被告乙○○涉犯強制罪嫌，無非係以被告於逃離地下室之際，復
     將地下室門鎖反鎖，妨害甲○○○離開地下室，以及告訴人之指訴為其主要論
     據。訊據被告堅詞否認有何妨害自由之犯行，辯稱：伊有喝酒，已不記得是否
     有將地下室之門反鎖等語。經查：上揭將地下室門鎖反鎖，致使告訴人甲○○
     ○無法打開一節，固據告訴人甲○○○指訴明確，然按刑法第三百零四條第一
     項之強制罪，必行為人主觀上具有妨害人行使權利之故意，始足成立。本件被
     告乙○○係因告訴人甲○○○大聲呼喊求救，而驚慌逃跑，且因見告訴人尾隨
     追來，乃將地下室門鎖反鎖等情，亦據告訴人於警、偵訊及本院調查時指訴綦
     詳，足見被告係為避免甲○○○尾隨追捕，方將地下室門鎖反鎖，其反鎖之目
     的顯在避免追捕，而非有妨害甲○○○行使權利之故意，與刑法第三百零四條
     強制罪之構成要件顯然有間，實難遽指此部分行為成立強制罪責。
     此外復查無其他積極證據足資證明被告乙○○有何妨害自由之犯行，既不能證
     明被告有公訴人所訴此部分妨害自由之犯行，核諸前揭說明，自應由本院為被
     告乙○○就妨害自由部分為無罪之諭知。
據上論斷，應依刑事訴訟法第二百九十九條第一項前段，第三百零一條第一項、刑法
二百七十七條第一項、第四十七條、第二十條、第四十一條第一項前段，罰金罰鍰提
高標準條例第一條前段、第二條，判決如主文。
本案經檢察官陳宗吟到庭執行職務。
中     華     民     國      九十一     年      八      月      二      日
                                  臺灣高雄地方法院刑事第六庭
                                      審判長法  官    趙家光
                                            法  官    周玉群
                                            法  官    邱泰錄
右正本證明與原本無異。
如不服本判決，應於判決送達後十日內，向本院提出上訴狀。
                                            書記官    林慧君
中    華    民    國      九十一      年      八      月      五      日
附錄本件論罪條文：
中華民國刑法第二百七十七條
(普通傷害罪)
傷害人之身體或健康者，處三年以下有期徒刑、拘役或一千元以下罰金。
犯前項之罪因而致人於死者，處無期徒刑或七年以上有期徒刑；致重傷者
，處三年以上十年以下有期徒刑。
